【裁判字號】    90,家抗,30
【裁判日期】    900418
【裁判案由】    收養子女
【裁判全文】
臺灣高等法院高雄分院民事裁定      九十年度家抗字第三０號
      抗  告  人  甲○○
      被  收養人  乙○○
      法定代理人  陳泉銘
右抗告人因與乙○○間聲請收養認可事件，對於中華民國九十年三月二日臺灣高雄地
方法院八十九年養聲字第四八八號所為裁定提起抗告，本院裁定如左：
      主      文
原裁定廢棄。
本件收養子女之聲請應予認可。
聲請及抗告程序費用由抗告人負擔。
      理      由
一、抗告意旨略以：抗告人在經濟方面有三樓透天建物一棟，且無任何抵押貸款，亦
    無任何負債，並有合作金庫及大眾銀行之定期存款各壹百萬元，另郵局及合作金
    庫之活存各約五十萬元，並投資錦瀧海洋企業股份有限公司一百五十萬元，每年
    有紅利收入及利息收入，並無生活工作不穩定情形。就親職教育能力方面，抗告
    人身體健康、精神良好，有充足人生經驗，被收養人係抗告人弟弟之女兒，且抗
    告人平日即常協助弟妹照顧孩兒，目前抗告人之弟失業，經濟能力不佳，其出養
    女兒，除減輕其經濟壓力外，該女孩在抗告人處可獲較好之教養，原裁定駁回收
    養認可之聲請，實有不當，應請撤銷云云，並提出定期存款單影本二份、活期存
    款影本二份、建物及土地所有權謄本、股票存摺影本、錦瀧公司股東名冊影本為
    證。
二、原法院以：收養人為被收養人之姑姑，為卅四年八月十二日出生，未婚，經命兒
    童福利之管機關進行訪視之結果認為：1.經濟方面：收養人陳女無固定工作收入
    ，僅靠存款及股票交易收入維生，就未來而言，經濟狀況充滿不穩定性，非長久
    維生之計。2.親職能力方面：陳女育兒經驗不足，管教觀念模糊，且單親教養之
    負擔較雙親更重，恐衍生力有逮之虞。3.支持系統：以陳女年齡推算，並姊妹年
    紀應不小，各有家庭須照顧，所能提供之支持有限。4.生理狀況：雖陳女健康狀
    況尚可，然以其年齡及體能考量，長期而言，恐較難負荷。5.出養需求：出養人
    夫婦正值青壯年，惟現失業中，因考慮再生男孩，有經濟壓力，才出養，尚不到
    非出養陳童無以生存之地步。6.建議另謀改善經濟狀況之道，擬妥家庭生育計劃
    ，非必出養陳童等情，認本件收養於目前狀況，並不符合被收養人最佳利益為由
    而駁回抗告人認可收養之聲請。
三、查收養有下列情形之一者，法應不予認可。(一)收養有無效或得撤銷之原因者。(二)
    有事實足認收養於養子女不利者。(三)成年被收養時，依其情形，足認收養於其本
    生父母不利者。民法第一千零七十九條第五項定有明文。本件抗告人收養乙○○
    並無民法第一千零七十三條、第一千零七十三條之一及第一千零七十五條規定收
    養無效之情形，亦無民法第一千零七十四條、第一千零七十六條或第一千零七十
    九條第三項得撤銷之情形。而就抗告人即收養人與被收養人即乙○○間又有姑姪
    之旁系血緣關係，陳童之父母因失業而有經濟壓力，陳童由經濟能力較優之姑姑
    收養，對陳童並無不利。且陳童之父母在原審調查時亦明確表示：父親失業中，
    母親係大陸來的，現有二個小孩無法照顧。夫妻二人均表示願將小孩即乙○○讓
    父親的姊姊即抗告人收養，姊姊是自己人，小孩被收養比較放心（原審卷三十頁
    ）。且依原審囑託高雄縣政府社會局所為收養案訪視調查報告（原審卷第二二頁
    ）其中支持系統欄所列社工員觀察為：出養人夫婦與收養人陳女共同生活許久，
    彼此在日常生活上會彼此照應，在照顧陳童上，應尚可提供不錯的支持。且依抗
    告人所提出之財產狀況認明文件影本及其在原審提出之其個人健康檢查表等，並
    參酌收養人與被收養幼童有姑姪至親關係等一切情狀，本件收養與兒童最佳利益
    之考量，並無不符，且亦無首揭法院應不予認可收養之情形，原審駁回抗告人之
    聲請，尚非允洽，抗告意旨據以指摘原裁定不當，為有理由，應將原裁定廢棄，
    並依法認可本件收養子女之聲請。
四、據上論結，本件抗告為有理由，依非訟事件法第二十八條、第八條第一項前段、
    民事訴訟法第四百九十二條第二項裁定如主文。
中      華      民      國    九十      年      四      月     十八     日
                                      臺灣高等法院高雄分院民事第一庭
~B1審判長法官  黃金石
~B2      法官  李炫德
~B3      法官  魏式璧
右為正本係照原本作成。
如對本裁定再抗告，須於裁定送達後十日內向本院提出再抗告狀，並應繳納再抗告費
新台幣四十五元。
中      華      民      國    九十      年      四      月     二十     日
~B法院書記官  尤哲耀
                                                                     Ｊ


司法院資訊處製作；財團法人民間司法改革基金會備份。
